臺灣高等法院民事裁定
110年度抗字第1458號
抗  告  人  王創鋒  

                      住臺北市○○區○○○路0段00號0樓                          之0
上列抗告人因與相對人徐三立間假處分事件，對於中華民國110
年11月22日臺灣臺北地方法院110年度全字第392號裁定提起抗告
，本院裁定如下： 
    主  文
抗告駁回。
抗告訴訟費用由抗告人負擔。
    理  由
一、按抗告法院為裁定前，應使債權人及債務人有陳述意見之機
    會，民事訴訟法第528條第2項定有明文，此項規定，依同法
    第533 條規定，固於假處分準用之。惟假處分係保全程序，
    假處分裁定具隱密性，原為在本案請求尚未經裁判確定前，
    預防將來債權人勝訴後，因請求標的之現狀變更，有日後不
    能強制執行或甚難強制執行之虞所設，其執行應依強制執行
    法第132條第1項規定，於裁定送達債務人之同時或送達前為
    之。考量此項立法趣旨，債權人對駁回其假處分聲請之裁定
    提起抗告，倘假處分隱密性仍應予維持，即無須使債務人有
    陳述意見之機會（最高法院103 年度第12次民事庭會議決議
    意旨參照）。本件抗告人就駁回其假處分聲請之裁定提起抗
    告，本院審酌全案情節，認有維持假處分隱密性之必要，即
    無須使相對人陳述意見，合先敘明。 　　
二、抗告人聲請及抗告意旨略以：伊於民國110年1月間因有資金
    需求，欲向相對人借款新臺幣（下同）70萬元，相對人要求
    提供不動產辦理抵押擔保，惟伊之臺北市○○區○○路○段00巷0
    弄0號房屋（下稱系爭房屋）為未辦保存登記建物，無法辦
    理擔保設定，相對人乃要求以移轉房屋稅籍之方式作為借款
    擔保，兩造於110年2月24日以通謀虛偽意思表示簽立不動產
    買賣契約書（下稱系爭契約），並移轉系爭房屋之房屋稅稅
    籍予相對人。又因兩造約定在借款期間應支付利息（月息2.
    5％），復以通謀虛偽意思表示簽立房屋租賃契約書（下稱系
    爭租約），按月由聲請人支付租金1萬7,500元，實為支付借
    款利息，聲請人並繼續占有使用系爭房屋。嗣110年5月間疫
    情爆發，導致伊一時週轉不及，乃要求相對人展延3個月之
    還款期限，並獲相對人同意。詎相對人於1個月後改稱系爭
    契約書係買賣契約，非擔保借款，且於110年11月16日協商
    過程多次聲稱要移轉稅籍，令伊難以追討，若相對人將系爭
    房屋為事實上或法律上之處分，縱使聲請人日後取得執行名
    義，亦無從強制執行或有甚難執行之虞。爰依民事訴訟法第
    532條規定聲請准予供擔保後禁止相對人就系爭房屋為房屋
    稅稅籍變更、移轉、讓與及其他一切處分行為等語。原法院
    裁定駁回抗告人之聲請，抗告人不服，提起抗告，求為廢棄
    原裁定，准予抗告人假處分之聲請。
三、按債權人就金錢以外之請求，欲保全強制執行者，得聲請假
    處分。假處分，非因請求標的之現狀變更，有日後不能強制
    執行，或甚難執行之虞者，不得為之。請求及假處分之原因
    ，應釋明之。前項釋明如有不足，債權人陳明願供擔保或法
    院認為適當者，法院得定相當之擔保，命供擔保後為假處分
    ，民事訴訟法第532條、第533條前段準用第526條第1項、第
    2 項規定甚明。而所謂請求標的之現狀變更，係指為請求標
    的之物，其從前存在之狀態，已有變更或將有變更而言。
四、經查：　
  ㈠抗告人對於假處分之請求主張系爭房屋為其所有，系爭契約
    及系爭租約均為擔保債務而以通謀虛偽之意思表示簽立等節
    ，業據聲請人提出系爭契約、系爭租約、本票、臺北莒光郵
    局488、531號存證信函、不動產買賣契約書、建物權利轉讓
    買賣契約書為憑，堪認抗告人就假處分之請求尚非全未釋明
    。
  ㈡抗告人對於假處分原因固主張相對人於110年11月16日協商過
    程多次聲稱要移轉稅籍，令其難以追討，其後復要求其遷讓
    ，揚言轉讓系爭房屋等節，並提出系爭房屋110年房屋稅繳
    款書為憑（見本院卷第13頁）。惟依抗告人所提系爭房屋11
    0年房屋稅繳款書，充其量僅得認系爭房屋之稅籍係登記在
    相對人名下；至其餘主張部分並未提出任何證據資料於法院
    ，供法院得即時調查，自無法釋明其請求標的即系爭房屋原
    有狀態已有變更或將有變更，致有日後不能強制執行，或甚
    難執行之虞之保全原因事實。準此，抗告人既未提出可使法
    院信其主張大致為正當之證據，顯就假處分之原因未為任何
    釋明，應屬「釋明欠缺」，非為「釋明不足」，則抗告人既
    未就假處分原因予以釋明，縱其陳明願提供擔保，亦不得命
    為假處分，抗告人之聲請，尚有未合。
五、綜上所述，抗告人既無法釋明有何日後不能強制執行或甚難
    執行之虞之假處分原因，揆諸上開說明，自不能因其陳明願
    供擔保即得補釋明之欠缺，本件假處分之聲請，不應准許。
    則原裁定駁回抗告人之聲請，即無不合，抗告意旨指摘原裁
    定不當，聲明廢棄，為無理由，應予駁回。
六、據上論結，本件抗告為無理由，爰裁定如主文。　　　　
中　　華　　民　　國　　110 　年　　12　　月　　30　　日
                  民事第二庭    
                        審判長法  官  陳容正　　　　　　　　  法  官  邱  琦  　　　　　      法  官  劉素如 
正本係照原本作成。
不得再抗告。
中　　華　　民　　國　　110 　年　　12　　月　　30　　日
                              書記官  潘大鵬